【裁判字號】    90,上訴,2014
【裁判日期】    900807
【裁判案由】    毒品危害防制條例
【裁判全文】
臺灣高等法院刑事判決                            九十年度上訴字第二一四號
    上  訴  人
    即  被  告  丁○○
     指定辯護人  本院甲○辯護人
右上訴人因毒品危害防制條例案件，不服臺灣板橋地方法院八十九年度訴緝字第一四
八號，中華民國九十年五月九日第一審判決（起訴案號：臺灣板橋地方法院檢察署八
十八年度偵字第一三五六五號）提起上訴，本院判決如左：
    主  文
原判決撤銷。
丁○○連續販賣第二級毒品，累犯，處有期徒刑參年玖月。扣案之第二級毒品安非他
命包（驗餘淨重合計伍點肆公克；包裝重壹點公克）沒收銷燬；所得財物新
臺幣肆仟元沒收之，如全部或一部不能沒收時，以其財產抵償之。
    事  實
一、丁○○前有竊盜、違反槍砲彈藥刀械管制條例及多次違反麻醉藥品管理條例前科
    ，民國（下同）八十二年間，因違反麻醉藥品管理條例及槍砲彈藥刀械管制條例
    等案件，經台灣板橋地方法院分別判處有期徒刑八月及五月，應執行有期徒刑一
    年，復與因麻醉藥品管理條例案件經撤銷假釋所執行之殘刑，定其應執行刑為有
    期徒刑一年七月又十八日；八十四年間被告又二度因違反麻醉藥品管理條例經本
    院先後判處有期徒刑六月及一年，前開三案應執行有期徒刑三年一月十八日，甫
    於八十七年十一月八日縮刑期滿執行完畢。猶不知悔改，意圖販賣營利及供己施
    用，基於概括犯意，自八十八年一月間起，連續多次以0000000000號
    電話為聯絡工具，在台北縣新店市○○路向陳春生購買第二級毒品安非他命，每
    次約半兩至一兩不等，價格新台幣（下同）二萬元至三萬五千元不等，除部分供
    己施用外（施用部分檢察官另案聲請觀察勒戒），其餘部分並基於同前意圖營利
    之概括犯意，自同年二月間起，連續四次在台北縣中和市○○路四四號四樓陳炳
    照住處，轉售予陳炳照圖利，每次一千元；迄八十八年五月二十八日陳炳照以電
    話聯絡丁○○表示欲購買五千元之安非他命，丁○○於當日下午六時許，依約攜
    帶安非他命甫進入陳炳照上開住處，尚未及交付安非他命予陳炳照完成交易，適
    為依另犯嫌吳宗輝之供述循線至該址搜索陳炳照販賣安非他命事證之警員當場查
    獲，並自其身上扣得安非他命一包，繼由丁○○帶同警方於當日晚上七時許，至
    台北縣新店市○○路二段七九號四樓其住處扣得其所有，施用及販賣剩餘之安非
    他命二包（連同上開扣得之安非他命共三包，驗餘淨重合計五．四三公克）、供
    其施用安非他命之吸食器一個及塑膠分裝袋五個；嗣丁○○並供出其施用及販賣
    之安非他命係向陳春生購得，且於當日晚上九時許，以上開電話佯向陳春生表示
    欲清償前欠及購買安非他命而與陳春生約定於台北縣新店市○○路三段與永平路
    口交易，旋即由警方於當晚十時許，前往該約定地點查獲陳春生並將其移送法辦
    。
二、案經臺北縣警察局移送臺灣板橋地方法院檢察署檢察官偵查起訴。
        理  由
一、右揭犯罪事實，業據上訴人即被告喬源延於警訊時坦承自八十八年一月間起，連
    續多次以0000000000號電話為聯絡工具，在台北縣新店市○○路向陳
    春生購買第二級毒品安非他命，每次約半兩至一兩不等，價格新台幣（下同）二
    萬元至三萬五千元不等，除部分供己施用外，部分並販賣予陳炳照，其因開銷大
    ，故販賣安非他命圖利，為警查獲當天，係因陳炳照以電話向其表示欲購買五千
    元安非他命，其乃於八十八年五月二十八日下午六時許，依約送貨至陳炳照住處
 而當場被警方查獲，並自其身上扣得安非他命一包毛重四公克等語（見偵查卷第
    十九頁反面）；證人陳炳照亦於警訊時供稱其施用之安非他命係向綽號「小武」
    之丁○○購得，每次均由丁○○以電話向其詢問需否安非他命後，即至其上開住
    處交貨，每次均一千元，被告即依其購買之數量直接傾倒交付安非他命，未另外
    包裝，共有四次，詳細日期已不復記憶等語，並當場指認被告即係販售其安非他
    命之人（見偵查卷第二十四頁正、背面）；證人張新誠則迭於警訊及原審均證稱
    八十八年五月二十八日警方至陳炳照上開住處搜索時，適綽號「阿源」之男子前
    往尋找陳炳照而遭警自身上扣得安非他命四包，當天其確聞及陳炳照以電話向阿
    源購買五千元安非他命，囑阿源攜帶安非他命前來等語，並當面指認被告即其所
    稱之阿源（見偵查卷第二六頁正、背面、原審訴字卷第七一頁）；證人陳炳照之
    子陳英傑並於警訊時證述其全家於八十七年十月間遷居上址後，自八十八年二月
    間開始，即常見被告攜安非他命毒品至其住處售予其父，八十八年五月二十八日
    警方在其住處查獲其父非法持有安非他命時，適被告亦攜安非他命前往販賣當場
    遭警查獲等語（見偵查卷第三十四頁正、背面），核均與被告上開販賣安非他命
    之自白相符，並有扣得之被告所有安非他命三包可稽，而該三包扣案結晶物經送
    法務部調查局檢驗結果確係甲基安非他命，驗餘淨重合計五．四三公克、包裝重
    一．三三公克，亦有該局檢驗通知書一紙為憑（原審訴字卷第二二頁）；另被告
    向陳春生販入安非他命之事實，亦經被告於為警查獲當天，以電話佯向陳春生表
    示欲購買安非他命，並與陳春生約定於台北縣新店市○○路三段與永平路口交易
    ，旋經警前往該處查獲陳春生等情，除據被告供明外，並經證人即警員丙○○於
    本院證述無訛（見本院卷第四七頁），且有陳春生之搜索扣押筆錄一紙為憑（見
    偵查卷第三六頁），被告上開自白，確與事實相符而堪憑信。
二、雖被告嗣於偵審中翻異前供，矢口否認販賣安非他命犯行，證人陳炳照亦附和其
    詞，改口否認向被告購買安非他命，惟：
    (一)查於偵查中，被告先辯稱其因向陳炳照借用場所施用安非他命，故施用剩餘即
      提供陳炳照施用，其安非他命均係向陳春生購買云云（見偵查卷第九四頁正、
      背面）；陳炳照則先稱其施用之安非他命係向綽號「阿墩」之人購買，被告僅
      曾至其住處借用處所吸用安非他命時，朋分些許安非他命供其吸用，被告自八
      十八年間開始提供其安非他命共四次，有時其支付一千元與被告，有時則係被
      告朋分與其施用云云，繼因被告當庭否認曾向其收受一千元，其乃又改稱其交
      付之一千元，被告言明係供購買冷飲、食物云云（見偵查卷第九四頁正、背面
      、第一二七頁正面）；嗣被告又改稱其係與陳炳照合資購買安非他命，前於警
      訊中所為販賣安非他命之自白係遭警刑求所致云云；陳炳照乃又附和改稱其係
      與被告合資購買安非他命云云（見偵查卷第一二七頁背面）；迄原審中，被告
      仍稱警訊中遭警刑求始自白販賣安非他命，偵查中因藥癮發作，記憶力欠佳，
      始自承提供安非他命予陳炳照施用，實則其未曾販賣亦未曾提供安非他命予陳
      炳照，僅與陳炳照合資，由陳炳照出面向綽號「阿墩」之人購買後再朋分施用
      云云（見原審訴字卷第七四、七五、七六頁、訴緝字卷第三五、三六頁）；陳
      炳照亦稱其安非他命或委託被告代為購買，或與被告合資購買等語（見原審訴
      字卷第三七、七五、一三七頁）；其子陳英傑亦翻然改稱其並不認識被告，僅
      常於住處見及被告，被告至其住處所為何事，其並不知情，迄遭警查獲後，其
      始聯想係購買安非他命云云（見原審訴字卷第三八頁）；嗣於本院被告復稱其
      係與陳炳照合資，由陳炳照出面購買安非他命，據陳炳照告知係向綽號「阿墩
      」之人購買，為警查獲當天，於警訊中坦承販賣安非他命與陳炳照，係因當時
      其藥癮發作，即連筆錄亦不知如何作成云云（見本院卷第四五頁），則被告翻
      異所辯及陳炳照更易其說後所為附和之詞，或稱被告之安非他命係向陳春生購
      買，曾將用餘之安非他命無償提供予陳炳照，或稱陳炳照曾因此給付被告一千
      元，或稱係彼等二人合資委由陳炳照出面向阿墩購買安非他命，或稱係陳炳照
      委請被告代為購買云云，非但供述前後不符，且彼等所言亦顯相矛盾；又被告
      就其警訊中所為販賣安非他命之自白及偵查中所自承將用餘安非他命提供陳炳
      照施用各節，或稱係於警訊中遭警刑求，於偵查中因藥癮發作所致，或稱係於
      警訊中藥癮發作，致不知筆錄據何製成云云，亦言詞反覆，多所齟齬；另證人
      陳英傑於原審所證其既不知被告至其住處係為販賣安非他命，何以事後竟能憑
      空聯想被告係為交易安非他命而前往，亦殊嫌牽強，均顯不足採。
    (二)況證人即負責被告警訊及筆錄製作之警員乙○○於本院證稱被告之警訊筆錄確
      依被告所述詳實記載，當時被告神智清楚，且警方並根據其供述查獲其他嫌犯
      ，非如被告所辯神智不清，亦絕未對被告刑求取供等語（見本院卷第五九頁）
      ，再參以被告於偵訊之初，隻字未曾向檢察官言及遭警刑求之事，甚而仍直承
      其安非他命係向陳春生購買，陳春生之所以被查獲，係因其以電話向陳春生佯
      稱為清償前欠等語（見偵查卷第九四頁正、背面），核與證人乙○○之證言相
      符，而陳春生亦確因被告於警訊中之供述始破獲，除據被告陳明，已如前述外
      ，並據證人丙○○於本院證述無訛（見本院卷第四七頁），苟被告有神智不清
      之情形，如何能供述自陳春生販入安非他命，並誘約陳春生使警方得以查獲陳
      春生，是乙○○之證言應堪採信，被告空言主張其於警訊中販賣安非他命之自
      白係出於警方刑求或因其藥癮發作神智不清，不知如何作成云云，洵無足採。
    (三)又本案被告警訊時雖未據錄音、錄影，業據證人乙○○於本院陳明，並有台灣
      板橋地方法院檢察署九十年七月三十日板檢森冬八八偵字第一三五六五號函可
      按，惟按依刑事訴訟法第一百條之二準用同法第一百條之一第一項之規定，司
      法警察（官）詢問犯罪嫌疑人，除有急迫情況且經記明筆錄者外，應全程連續
      錄音；必要時，並應全程連續錄影；考其立法目的，在於建立詢問筆錄之公信
      力，並擔保詢問程序之合法正當，亦即在於擔保犯罪嫌疑人對於詢問之陳述係
      出於自由意思及筆錄所載內容與其陳述相符，故司法警察（官）詢問犯罪嫌疑
      人如違背上開規定，其所取得之供述筆錄，究竟有無證據能力，原應審酌司法
      警察（官）違背該法定程序之主觀意圖、客觀情節、侵害犯罪嫌疑人權益之輕
      重、對犯罪嫌疑人在訴訟上防禦不利益之程度，以及該犯罪所生之危害，暨禁
      止使用該證據對於抑制違法蒐證之效果，及司法警察（官）如依法定程序有無
      發現該證據之必然性等情形，本於人權保障與社會安全之均衡維護精神，依比
      例原則，具體認定之；但如犯罪嫌疑人之陳述係屬自白，同法第一百五十六條
      第一項已特別規定「被告之自白，非出於強暴、脅迫、利誘、詐欺、違法押
      或其他不正之方法，且與事實相符者，得為證據。」，則被告在警詢之自白如
      係出於自由意思而非不正之方法，且其自白之陳述與事實相符，縱令司法警察
      （官）對其詢問時未經全程連續錄音或錄影，致詢問程序不無瑕疵，仍難謂其
      於警詢自白之筆錄無證據能力（最高法院八十八年度台上字第五七六二號判決
      意旨參照）。查被告於警訊時所為販賣安非他命之自白既係被告本於自由意志
      所為，揆諸前揭說明，雖被告之警訊未經依法錄音、錄影，仍不影響其警訊筆
      錄之證據能力。
    (四)另被告於本院雖辯稱安非他命價格昂貴，陳炳照供稱每次均僅購買一千元，其
      如何能以傾倒之方式交付安非他命，且陳炳照為警查獲時，亦當不致遭查獲多
      量安非他命云云，惟縱陳炳照購買一千元安非他命數量甚微，被告亦非不得直
      接傾倒安非他命交付陳炳照，是被告究以直接傾倒或另加包裝之方式交付安非
      他命予陳炳照，本不影響被告販賣安非他命與陳炳照之認定；又陳炳照於其住
      處為警查獲經警扣得之安非他命二包，合計僅重０．四七公克，有搜索扣押筆
      錄及法務部調查局上開檢驗通知書為憑（見偵查卷第三七頁正、背面、原審卷
      第二二頁），核與其先後四次向被告購買安非他命各一千元，在數量上尚無何
      矛盾之處，被告空言辯稱陳炳照遭警查獲之安非他命量甚大，並執以指陳炳照
      於警訊中所為連續四次各以一千元向其購買安非他命之供述不實云云，誠難憑
      採。
    綜上，被告翻異前詞，否認販賣安非他命所持辯解，均委無足取。
三、至被告雖供述販賣安非他命予陳炳照五、六次等語，惟陳炳照於警局初訊時，即
    明確指述向被告購買四次安非他命，每次一千元，均由被告送至其上開住處交付
    等語，陳炳照於偵查中固改稱未向被告購買安非他命，惟仍稱被告借用其住處施
    用安非他命並與其朋分安非他命施用計四次云云（見偵查卷第九十四頁），是陳
    炳照所供被告交付安非他命四次顯較被告所供之五、六次為明確，且有利於被告
    ，依罪疑惟輕之法理，自以陳炳照於警訊時所供承之購買次數為可採，是被告販
    賣安非他命予陳炳照應為四次。
四、按安非他命乃第二級毒品，價格昂貴，取得不易，且為政府嚴予查緝之違禁品，
    治安機關對於持有或施用者，查緝甚嚴，對於販賣、運輸、製造者，處罰更為嚴
    峻，茲觀諸被告、陳炳照二人歷次供詞，彼此間並非至親好友，苟非意圖營利，
    被告殊無甘冒販賣安非他命重刑之風險，無端為之之可能，是被告販賣安非他命
    予陳炳照，主觀上應有營利之意圖，殆無疑義。再者，本案被告自八十八年二月
    間起至八十八年五月二十八日止先後販賣安非他命與陳炳照五次，四次既遂，一
    次未遂；該安非他命均係被告向陳春生所販入，且每次均由被告先以電話詢明陳
    炳照需用安非他命後，再由被告將安非他命送至陳炳照住處，而被告自八十八年
    一月間起，即連續多次向陳春生購入安非他命等情，均詳如前述，堪認被告轉售
    陳炳照圖利之安非他命係分批販入，顯與一次販入後始起意販賣而分批售出之情
    形顯有不同，被告明知陳炳照所需之安非他命係向其購買，則其於將原已購得之
    安非他命轉售與陳炳照後，另次再行購買時，當已有將所販入之安非他命除供己
    施用外，並部分轉售與陳炳照圖利之意圖甚明，從而被告販賣安非他命之犯行，
    洵堪認定。
五、被告為警查獲當天，甫至陳炳照上開住處未及交付安非他命予陳炳照完成交易，
    即遭警方查獲而未得逞，是被告當日販賣安非他命之行為僅屬未遂，被告其餘四
    次販賣安非他命予陳炳照，均已既遂，核被告所為，係犯毒品危害防制條例第四
    條第二項之販賣第二級毒品罪及同條第五項之販賣第二級毒品未遂罪，其持有安
    非他命之低度行為，為其販賣安非他命之高度行為所吸收，不另論罪；其四次販
    賣第二級毒品既遂犯行及一次販賣未遂犯行，時間緊接，犯罪構成要件相同，顯
    係基於概括犯意所為，應依連續犯之規定論以情節較重之販賣毒品既遂一罪，並
    就其法定刑除無期徒刑部分依法不得加重外，餘均加重其刑。被告於八十二年間
    ，因違反麻醉藥品管理條例及槍砲彈藥刀械管制條例等案件，經台灣板橋地方法
    院分別判處有期徒刑八月及五月，應執行有期徒刑一年，復因與麻醉藥品管理條
    例案件經撤銷假釋所執行之殘刑，定其應執行刑為有期徒刑一年七月又十八日；
    八十四年間被告又二度因違反麻醉藥品管理條例，經本院先後判處有期徒刑六月
    及一年，前開三案應執行有期徒刑三年一月十八日，甫於八十七年十一月八日縮
    刑期滿執行完畢，有台灣高等法院檢察署刑案紀錄簡覆表在卷可憑，猶不知悔改
    ，於五年內再犯本件有期徒刑以上之罪，應依累犯之規定，就其法定刑除無期徒
    刑部分依法不得加重外，餘並均遞加重其刑。又被告為警查獲後，於警訊中即供
    出其施用及販賣之安非他命係向陳春生購得，且以電話佯向陳春生表示欲清償前
    欠及購買安非他命而與陳春生約定於台北縣中和市○○路○段與永平路口交易，
    旋即由警方前往上開地點，查獲陳春生，並將其移送法辦，業據證人警員丙○○
    證述無訛，並有被告及陳春生警訊筆錄、移送機關之犯罪事實一覽表為憑，是被
    告既供出毒品來源並因而破獲，因併依毒品危害防制條例第十七條之規定減輕其
    刑，並先加後減。
六、原審據以論罪科刑，原非無見，惟原判決就被告供出毒品來源因而破獲，未引用
    上開規定予以減輕，亦未敘明不予減輕之理由，尚欠妥適，被告上訴空言否認犯
    罪，固無足取，惟原判決既有可議，即無可維持，自應由本院予以撤銷改判。爰
    審酌被告已有多次前科，素行欠佳，且其販賣安非他命予他人，助長施用安非他
    命犯罪歪風，戕害他人身體健康，危害社會善良風俗，本不宜輕言寬宥，惟本案
    其僅販賣安非他命予陳炳照一人，且數量有限，情節尚非重大及其犯罪之動機、
    目的、手段、其犯罪後初於警訊中坦承犯行，嗣又否認之犯後態度等一切情狀，
    量處有期徒刑三年九月。扣案之安非他命三包（驗餘淨重合計五點四三公克、包
    裝重一點三三公克）係查獲之毒品，應依同條例第十八條第一項前段規定諭知沒
    收銷燬；被告販賣安非他命除其中一次未遂，尚未完成交易，故無所得外，另四
    次所得共四千元，應依毒品危害防制條例第十九條第一項之規定宣告沒收，如全
    部或一部不能沒收時，以其財產抵償之。至另扣得之吸食器一個及塑膠分裝袋五
    個，雖係被告所有，惟係供其施用安非他命所用，與本案犯罪無關，毋庸宣告沒
    收，併此敘明。
七、被告經合法傳喚無正當理由而不到庭，爰不待其陳述，逕行判決。
據上論斷，應依刑事訴訟法第三百六十九條第一項前段、第三百六十四條、第二百九
十九條第一項前段、第三百七十一條，毒品危害防制條例第四條第二項、第十七條、
第十八條第一項前段、第十九條第一項，刑法第十一條前段、第五十六條、第四十七
條，判決如主文。
本案經檢察官張秋雲到庭執行職務。
中    華    民    國      九十      年      八      月      七          日
                              臺灣高等法院刑事第十六庭
                                  審判長法  官  許  增  男
                                        法  官  黃  鴻  昌
                                        法  官  蔡  彩  貞
右正本證明與原本無異。
如不服本判決應於收受送達後十日內向本院提出上訴書狀，其未敘述上訴之理由者並
得於提起上訴後十日內向本院補提理由書（均須按他造當事人之人數附繕本）。
                                        書記官  張  淑  芬
中      華      民      國    九十    年     八     月      十四      日
附錄本案論罪科刑法條：
毒品危害防制條例第四條第二項：
製造、運輸、販賣第二級毒品者，處無期徒刑或七年以上有期徒刑，得併科新臺幣七
百萬元以下罰金。


司法院資訊處製作；財團法人民間司法改革基金會備份。
